臺灣板橋地方法院刑事判決　　　　　　　96年度訴字第1925號
公　訴　人　臺灣板橋地方法院檢察署檢察官
被　　　告　甲○○
　　　　　　　　　（另案在臺灣宜蘭監獄執行中，現寄押在臺
上列被告因違反毒品危害防制條例案件，經檢察官提起公訴（96
年度毒偵字第2794號）暨同署檢察官移送併案（96年度毒偵字第
3150號），嗣因被告於本院準備程序中就被訴事實為有罪之陳述
，本院告知被告簡式審判程序之旨，並聽取當事人之意見後，由
本院合議庭裁定改由受命法官獨任依簡式審判程序進行，判決如
下：
    主  文
甲○○施用第一級毒品，累犯，處有期徒刑玖月。扣案之第一級
毒品海洛因（合計淨重零點伍玖公克）沒收銷燬之；上開毒品之
外包裝肆包、扣案之分裝勺共支、分裝袋共柒拾貳個、殘渣袋
壹個，均沒收之。
    事  實
一、甲○○前於民國89年間，因施用毒品案件，經本院以89年度
    毒聲字第96號裁定送勒戒處所觀察、勒戒後，認無繼續施用
    毒品之傾向，經臺灣板橋地方法院檢察署檢察官以89年度毒
    偵字第302 號為不起訴處分確定。復於同年，因施用毒品案
    件，經本院以89年度毒聲字第2422號裁定送勒戒處所觀察、
    勒戒，認有繼續施用毒品之傾向，由本院以89年度毒聲字第
    3555號裁定令入戒治處所施以強制戒治一年，嗣經本院以90
    年度毒聲字第629 號裁定停止戒治，所餘戒治期間，付保護
    管束，迄至90年6 月2 日保護管束期滿未經撤銷視為執行完
    畢（起訴書誤載為甲○○係於前揭付保護管束期間，又因施
    用毒品案件，經本院裁定撤銷停止戒治，令入戒治處所施以
    強制戒治，於92年5 月20日強制戒治期滿）；上開施用毒品
    案件並經檢察官聲請簡易判決處刑，由本院以89年度板簡字
    第1254號判處有期徒刑4 月，於90年6 月4 日易科罰金執行
    完畢。又於91年間，因施用第一、二級毒品案件，經本院以
    91年度毒聲字第261 號裁定令入戒治處所施以強制戒治一年
    ，於91年5 月29日入戒治所執行，嗣於92年5 月20日執行完
    畢，而此部分施用毒品案件，並經臺灣板橋地方法院檢察署
    檢察官以90年度毒偵字第4190號提起公訴，經本院以91年度
    訴字第6989號判處應執行有期徒刑10月確定，並於93年3 月
    16日縮刑期滿執行完畢（於本案構成累犯）。詎其猶不知悔
    改，復基於施用第一級毒品海洛因（以下簡稱海洛因）之犯
    意，自96年4 月3 日起至同年4 月19日20時許止，在臺北縣
    土城市○○路○ 段24巷8 號5 樓住處、臺北縣板橋市○○○
    街124 巷臨46-1號工寮內等處，以將海洛因摻入香菸點燃後
    吸食之方式，施用海洛因多次，期間(一)於96年4 月4 日23時
    20分許，在其上址住處為警查獲，並扣得分裝勺2 支、分裝
    袋1 個（內含小分裝袋60個）；(二)又於96年4 月19日23時許
    ，在臺北縣板橋市○○○街124 巷臨46-1號工寮內為警查獲
    ，並扣得海洛因4 包、分裝勺1 支、殘渣袋1 個及分裝袋11
    個。
二、案經臺北縣政府警察局海山分局移送臺灣板橋地方法院檢察
    署檢察官偵查起訴暨同署檢察官移送併案。
    理  由
壹、程序方面：
    查本件被告甲○○所犯並非死刑、無期徒刑、最輕本刑為三
　　年以上有徒刑之罪或高等法院管轄第一審案件，而其於準備
　  程序進行中，被告先就被訴事實為有罪之陳述，經法官告知
    簡式審判程序之旨，並聽取公訴人及被告之意見後，本院認
    適宜改依簡式審判程序進行，爰依刑事訴訟法第273 條之1
    第1 項、第284 條之1 規定，由本院合議庭以裁定由受命法
　  官獨任進行簡式審判程序，合先敘明。
貳、實體方面：
一、上揭事實，業據被告藍冰霖於本院審理時坦承不諱，復有搜
    索扣押筆錄、扣押物品目錄表各2 份、查獲現場暨扣押物品
    照片共5 幀存卷可稽，及分裝勺2 支、分裝袋1 個（內含小
    分裝袋60個）、海洛因4 包、殘渣袋1 個、分裝勺1 支、分
    裝袋11個扣案可資佐證。又被告為警查獲時所採其尿液送驗
    結果，係呈嗎啡陽性反應，此有臺北縣政府警察局海山分局
    偵辦毒品危害防制條例案被移送者姓名及代碼對照表（代碼
    編號：0000000000-0）、臺北縣政府警察局板橋分局後埔派
    出所偵辦毒品危害防制條例案被移送人姓名及代碼照表（代
    碼編號：A604019） 、台灣檢驗科技股份有限公司分別於96
    年4 月21日、96年5 月9 日出具之濫用藥物檢驗報告（報告
    編號各為：CH/2007/40404 、CH/2007/41079） 。而扣案之
    海洛因4 包，經臺北縣政府警察局板橋分局以毒品檢驗A 包
    試劑初步檢驗結果，淨重0.59公克、毛重0.99公克，呈嗎啡
    、海洛因反應，此有初步鑑驗報告書1 份在卷可稽。被告之
    自白有上開補強證據可佐，足堪採信。又查，被告於91年間
    ，因施用第一、二級毒品案件，經本院以91年度毒聲字第26
    1 號裁定令入戒治處所施以強制戒治一年，於91年5 月29日
    入戒治所執行，嗣92年5 月20日執行完畢釋放出所，此有臺
    灣高等法院被告前案紀錄表在卷可稽。綜上所述，足認被告
    前經強制戒治執行完畢釋放後，五年內再犯本件施用第一級
    毒品犯行。本案事證明確，被告犯行堪以認定，應依法論科
    。
二、查海洛因屬於毒品危害防制條例第2 條第2 項第1 款所規定
    之第一級毒品，核被告所為，係犯毒品危害防制條例第10條
    第1 項之施用第一級毒品罪。被告施用前後持有第一級毒品
    之低度行為，為進而施用之高度行為所吸收，不另論罪。又
    按立法者針對特定刑罰規範之構成要件，已預設其本身係持
    續實行之複次行為，具備反覆、延續之行為特徵，故將之總
    括或擬制成一個構成要件之「集合犯」行為，因刑法評價上
    為構成要件之行為單數，應僅成立一罪。查毒品因具有成癮
    性、濫用性（此觀毒品危害防制條例第2 條之規定自明），
    立法實務首重以刑事處遇方式戒斷行為人毒癮，若無法收其
    實效，始依法追訴處罰（此觀毒品危害防制條例第20、23條
    之規定即明），故施用毒品本身具備反覆、延續之行為特徵
    ，持續多次施用毒品始為此類犯罪之典型或常態，於刑法評
    價上，施用毒品應僅成立集合犯一罪。則本案被告基於施用
    毒品之慣常習性，自96年4 月3 日起至同年4 月19日20時許
    止，先後多次施用海洛因，其施用之時間極為密集，且施用
    毒品之行為本具有成癮性，極難戒絕，具有反覆施用之性質
    ，其行為之獨立性極為薄弱，客觀上無法將其各次施用毒品
    之行為獨立成罪，是以在刑法評價上，以視為數個反覆行為
    ，合為包括一行為予以評價，較為合理，則被告先後多次施
    用海洛因行為，應認為屬於包括一罪之一行為。又起訴意旨
    雖僅敘及被告於96年4 月3 日之施用海洛因犯行，就前揭論
    罪科刑之其餘施用海洛因行為則未予起訴，惟此部分既係被
    告基於施用毒品之習慣反覆施用，與本案起訴事實有實質上
    一罪之關係，為起訴效力所及，並經臺灣板橋地方法院檢察
    署檢察官以96年度毒偵字第3150號移送本院併案審理，本院
    自得擴張併予審究。又查，被告有上揭事實欄所述前科及執
    行紀錄，甫於93年3 月16日縮刑期滿執行完畢，此有上述前
    案紀錄表附卷可稽，其於五年內故意再犯有期徒刑以上之本
    罪，為累犯，應依刑法第47條第1 項規定，加重其刑。審酌
    被告有施用毒品前科，有上述前案紀錄表在卷可憑，足見素
    行非佳，且前曾業經強制戒治完畢，竟再為本件施用毒品犯
    行，顯見其不思悔改，自制力亦顯不佳；惟另兼酌以被告於
    犯後已坦承犯行，而其施用毒品行為於本質上係屬自我戕害
    行為，反社會性之程度應屬較低等一切情狀，量處如主文所
    示之刑，以資懲儆。又扣案之海洛因共4 包（合計淨重0.59
    公克），既屬當場查獲之第一級毒品，爰依毒品危害防制條
    例第18條第1 項前段規定，宣告沒收銷燬之。至於上開海洛
    因4 包之外包裝，係用於包裹毒品，防其裸露、潮濕，便於
    攜帶施用，屬預備供被告施用毒品所用之物；又扣案之分裝
    勺共3 支、分裝袋共計72個（含小分裝袋60個）、殘渣袋1
    個，分別係供或預備供被告施用海洛因所用之物，且上開物
    品均係被告所有，業據其於本院審理時供明在卷，爰依刑法
    第38條第1 項第2 款規定，均併予宣告沒收之。
、退併辦案部分：
    臺灣板橋地方法院檢察署以96年度毒偵字第3150號併案意旨
    尚以：被告於96年4 月20日1 時30分許為警採尿回溯96小時
    內之某時，在不詳處所施用第二級毒品安非他命，因認被告
    涉犯毒品危害防制條例第10條第2 項之施用第二級毒品罪嫌
    ，並認與本案已起訴部分有單純一罪之接續犯關係，為起訴
    效力所及，請求併案審理此部分犯行云云。惟查，本案係僅
    就被告於96年4 月3 日施用第一級毒品犯行予以起訴，並未
    起訴被告有何施用第二級毒品犯行，且訊據被告於本院準備
    程序時係供稱：伊係以將海洛因摻入香煙內點燃後吸食之方
    式施用海洛因，另以將安非他命置入玻璃球內燃燒後吸食之
    方式，施用第二級毒品安非他命等語，由此可知，被告並非
    同時施用第一級毒品及第二級毒品，則其施用第一、二級毒
    品之犯意各別、犯罪構成要件各異、行為互殊，應予分論併
    罰，是以，上揭併案事實難認與本案起訴事實有何接續犯關
    係，本院自不得審究就此部分事實，附此敘明。
據上論斷，應依刑事訴訟法第273 條之1 第1 項、第299 條第1
項前段，毒品危害防制條例第10條第1 項、第18條第1 項前段，
刑法第11條前段、第47條第1 項、第38條第1 項第2 款，判決如
主文。
本案經檢察官鄧媛到庭執行職務。
中　　華　　民　　國　　96　　年　　6 　　月　　29　　日
                  刑事第十二庭法  官  林淑婷
以上判決正本證明與原本無異。
如不服本判決，應於送達後十日內，向本院提出上訴狀。
                              書記官  林金良
中　　華　　民　　國　　96　　年　　6 　　月　　29　　日
附錄本案論罪科刑法條全文：
毒品危害防制條例第十條
施用第一級毒品者，處六月以上五年以下有期徒刑。
施用第二級毒品者，處三年以下有期徒刑。
